【裁判字號】    97,小上,38
【裁判日期】    971015
【裁判案由】    清償債務
【裁判全文】
臺灣士林地方法院民事裁定              97年度小上字第38號
上  訴  人  乙○○
被  上訴人  甲○○
追加被告    丙○○
上列當事人間清償債務事件，上訴人對於中華民國97年3 月31日
本院士林簡易庭第一審判決（97年度士小字第154 號），提起上
訴，並為被告之追加，本院裁定如下：
    主  文
上訴及追加之訴均駁回。
第二審訴訟費用新臺幣壹仟伍佰元由上訴人負擔。
    理  由
一、按關於請求給付金錢或其他代替物或有價證券之訴訟，其標
    的金額或價額在新臺幣（下同）10萬元以下者，適用小額程
    序；又對於小額訴訟之第一審裁判之上訴，非以其違背法令
    為理由不得為之，民事訴訟法第436 條之8 第1 項、第436
    條之24第2 項分別定有明文。另按上訴狀內應記載上訴理由
    ，表明下列各款事項：(一)原判決所違背之法令及其具體內容
    。(二)依訴訟資料可認為原判決有違背法令之具體事實，此觀
    諸民事訴訟法第436 條之25規定自明。因之，上訴狀應就第
    一審判決如何違背法令為具體之指摘，並揭示該法規之條項
    或其內容，若係成文法以外之法則，應揭示該法則之旨趣，
    倘為司法院解釋或最高法院之判例，則應揭示該判解之字號
    或其內容，或揭示如何當然違背法令之事實，上訴狀如未依
    此項方法表明者，即難認為已對第一審判決之違背法令有具
    體之指摘（最高法院71年臺上字第314 號判例參照）。再按
    上訴狀內未表明上訴理由者，上訴人應於提起上訴後20日內
    ，提出理由書於原審法院，未提出者，毋庸命其補正，由原
    審法院以裁定駁回之（民事訴訟法第436 條之32第2 項準用
    同法471 條第1 項）；原第一審法院未以裁定駁回者，應由
    第二審法院以上訴不合法逕予駁回之（民事訴訟法第436 條
    之32第2 項準用同法第444 條第1 項）。又按當事人於第二
    審程序不得為訴之變更、追加或提起反訴，於第二審程序不
    得提出新攻擊或防禦方法。亦為民事訴訟法第436 條之27、
    436 條之28前段所明定。
二、本件訴訟標的金額為10萬元以下，原審乃依小額訴訟程序審
    理，而上訴人對於該小額訴訟第一審判決不服，於97年4 月
    29日提出上訴，並追加被告丙○○。經核：
  (一)上訴人書狀細數與被上訴人、追加被告間出資、合夥補習班
    之事實經過，及兩造間刑事案件於檢察官偵查、本件原審審
    理過程，並未揭示第一審判決係違背何法規條項、法則或判
    例字號，亦未揭示第一審判決有何當然違背法令之事實，依
    前揭說明，其上訴自難認為已對第一審判決之違背法令有具
    體之指摘。
  (二)次查，上訴人提出97年4 月21日存證信函，主張業已依民法
    第686 條第1 項規定聲明退夥，係第一審於97年3 月31日宣
    判後所發生之事實，為第一審程序所未提出之新攻擊防禦方
    法，依前揭說明，本非得於小額訴訟第二審程序主張。況上
    訴人有無為退夥聲明，及上訴人另主張沒有合夥事務執行及
    損益，故應無民法第689 條規定之問題，並就此聲明訊問證
    人陳全增、湯景台，仍係上訴人就原審有無退夥、結算之事
    實認定為爭執，並非就原判決違背法令之具體指摘。
  (三)上訴人於提起本件上訴後，另追加丙○○為被告，與前揭小
    額訴訟程序不得為訴之追加規定不符，其所為被告之追加顯
    非合法，自難准許。
  (四)綜前所述，尚難認上訴人已合法表明上訴理由，且其上訴後
    所為被告追加亦於法有違，依首揭說明，應認其上訴及追加
    之訴均為不合法。
三、爰依法裁定駁回其上訴及追加之訴，並確定如主文所示金額
    之訴訟費用由上訴人負擔。
四、據上論結，依民事訴訟法第436 條之32第2 項、第444 條第
    1 項、第249 條第1 項第6 款、第95條、第78條，第436 之
    32第1項、第436 之19第1 項，裁定如主文。
中    華    民    國    97    年    10    月    15    日
                  民事第二庭  審判長法  官  俞慧君
                                    法  官  陳玉曆
                                    法  官  王本源
以上正本證明與原本無異。
本件裁定不得抗告。
中    華    民    國    97    年    10    月    17    日
                                    書記官  陳淑女


司法院資訊處製作；財團法人民間司法改革基金會備份。
